最高法院刑事判決　　　　　　　　　　　　　　　　九十三年度台非字第二五五號
　　上　訴　人　最高法院檢察署檢察總長
　　被　　　告　甲○○
　　　　　　　　　　　　（現在台灣桃園女子監獄執行中）
右上訴人因被告違反毒品危害防制條例案件，對於台灣板橋地方法院中華民國九十年
九月十八日第一審確定判決（九十年度易字第二一三０號，起訴案號：台灣板橋地方
法院檢察署九十年度毒偵字第七八三號），認為違背法令，提起非常上訴，本院判決
如左：
    主  文
原判決撤銷。
甲○○連續施用第二級毒品，處有期徒刑陸月，如易科罰金，以參佰元折算壹日。
扣案第二級毒品安非他命貳包（毛重壹點陸公克，淨重壹點貳公克）沒收銷燬之；吸
食器壹組沒收。
    理  由
非常上訴理由稱：「一、按判決適用法則不當者，為違背法令。又累犯之成立，依刑
法第四十七條規定，以前受有期徒刑之執行完畢，或受無期徒刑或有期徒刑一部之執
行而赦免後，五年以內再犯有期徒刑以上之罪為要件。如二以上徒刑併執行者，假釋
所定最低應執行之期間，合併計算之；且所餘刑期，亦應合併計算，於該期間內未經
撤銷假釋，其未執行之刑，始以已執行論，刑法第七十九條之一第一項第三項、第七
十九條第一項分別定有明文。又刑法第七十九條第一項所謂之『有期徒刑所餘刑期』
，依同法第七十九條之一第三項規定應合併計算，被告在假釋期中再連續犯施用毒品
罪，但前施用毒品及結夥搶劫罪所處之有期徒刑，既均未執行完畢，則被告之行為，
尚與累犯之構成要件不符，原判決竟適用刑法第四十七條，論以累犯，並加重其刑，
自有適用法則不當之違背法令（最高法院八十六年度台非字第三一五號、八十七年度
台非字第二三二號判決意旨參照）。二、經查本件被告甲○○曾有違反肅清煙毒條例
、麻醉藥品管理條例、藥事法等多項前科犯行，其中於八十二年間因違反肅清煙毒條
例及麻醉藥品管理條例案件，經該院判處有期徒刑三年六月（肅清煙毒條例部分）及
六月（麻醉藥品管理條例部分），並定其應執行刑為有期徒刑三年十月，再由台灣高
等法院駁回上訴確定，同年間，復因違反麻醉藥品管理條例案件，經該院判處有期徒
刑六月確定，嗣上開二案經定其應執行刑為有期徒刑四年二月，自八十三年二月二十
五日起入監服刑（刑期自八十三年二月十四日起算），迄八十四年十二月二十二日，
因縮短刑期假釋出監（縮刑期滿日為八十七年五月三十日），惟於假釋期間內，復於
八十八年間，因違反藥事法案件，經該院以八十七年度訴緝字第一七二號判處有期徒
刑十月確定，同年間，其上開假釋經撤銷，其殘刑（二年五月八日）與上開違反藥事
法案件之徒刑（十月）併執行之，自八十八年七月一日起入監服刑（刑期自八十八年
三月三十日起算），迄八十九年十二月二十九日因縮短刑期假釋出監（縮刑期滿日為
九十一年五月十一日），其間，於八十七年間，另因施用第二級毒品安非他命案件，
經依該院八十七年度毒聲字第二三四九號裁定令入勒戒處所觀察、勒戒，認有繼續施
用毒品傾向，再依該院八十七年度毒聲字第二七七六號裁定入戒治處所施以強制戒治
，迨八十八年三月十三日，復經該院以八十八年度毒聲字第一六六三號裁定停止戒治
，所餘戒治期間付保護管束，迄同年十月二十九日，交付保護管束期滿未經撤銷，由
台灣板橋地方法院檢察署檢察官於八十八年十一月二十日以八十八年度戒毒偵字第一
六三號為不起訴處分確定，其後復因再犯施用第二級、第一級毒品案件，經該院裁定
入戒治處所施以強制戒治一年，後因懷胎聲請保外生產獲准，另分別由該署以九十年
度毒偵字第七八三號、三七四六號提起公訴，先後經該院以九十年度易字第二一三０
號、三四六０號判處有期徒刑七月、一年二月確定，此有該署刑案查註紀錄表一份附
卷可稽。揆諸最高法院八十六年度台非字第三一五號、八十七年度台非字第二三二號
判決意旨，被告並未構成累犯，乃原審於審判期日未予詳查，遽依累犯規定加重其刑
，自屬違背法令。三、案經確定，且不利於被告，爰依刑事訴訟法第四百四十一條、
第四百四十三條提起非常上訴，以資救濟。」等語。
本院按刑法第七十九條之一第一項規定：「二以上徒刑併執行者，第七十七條所定最
低應執行之期間，合併計算之。」同條第三項規定：「依第一項規定合併計算執行期
間而假釋者，前條第一項規定之期間，亦合併計算之。」則在合併執行之情形，經許
其假釋出獄者，其報請許可假釋所須最低應執行之期間，既合併計算；且假釋期間（
即殘刑期間），亦合併計算之，其期間即無從區分。從而，不論假釋出獄前所執行之
期間是否逾其中一罪之刑期，亦不論嗣後其假釋有無被撤銷，在假釋期間內，均應認
為尚未執行完畢，其於執行逾其中一罪之刑期後五年內之假釋期間內再犯有期徒刑以
上之罪者，不應論以累犯。本件被告甲○○曾有違反肅清煙毒條例、麻醉藥品管理條
例、藥事法等多項前科犯行，其中於民國八十二年間因違反肅清煙毒條例及麻醉藥品
管理條例案件，分別經台灣板橋地方法院判處有期徒刑三年六月及六月，並定其應執
行刑為有期徒刑三年十月，嗣由台灣高等法院駁回其上訴而於八十二年八月二十三日
確定，同年間，被告復因違反麻醉藥品管理條例案件，經台灣板橋地方法院判處有期
徒刑六月而於八十二年十一月二十二日確定，嗣該二案件經法院定其應執行刑為有期
徒刑四年二月，並於八十三年二月二十五日起入監服刑，刑期自八十三年二月十四日
起算，至八十四年十二月二十二日因縮短刑期假釋出監，原縮刑期滿日為八十七年五
月三十日，但被告於假釋期間內，又於八十八年間因違反藥事法案件，經台灣板橋地
方法院以八十七年度訴緝字第一七二號判處有期徒刑十月，並於八十八年一月二十一
日確定，同年間，其前開假釋並經撤銷，其殘刑二年五月八日乃與其上開違反藥事法
案件所處之有期徒刑十月合併執行，且於八十八年七月一日起入監服刑，刑期自八十
八年三月三十日起算，迄八十九年十二月二十九日因縮短刑期假釋出監，縮刑期滿日
為九十一年五月十一日，此有台灣高等法院檢察署刑案紀錄簡覆表一份附卷可稽。是
則，被告於九十年一月九日起至同年八月九日止，在其前開三罪合併執行之假釋期間
內，再犯本件連續施用第二級毒品（安非他命）之罪，依前開說明，即不能論以累犯
，乃原確定判決竟認被告所犯上開違反藥事法罪之刑期，已於八十九年一月六日執行
完畢，並就其本件連續施用第二級毒品罪，依累犯論科，自屬違法。案經確定，且於
被告不利，上訴意旨執以指摘，洵有理由，爰將原判決撤銷，另判決如主文第二項所
示之刑，並諭知易科罰金之折算標準。至扣案之第二級毒品安非他命二包（毛重一．
六公克，淨重一．二公克）併予宣告沒收銷燬之，另扣案之吸食器一組亦予諭知沒收
，以資救濟。
據上論結，應依刑事訴訟法第四百四十七條第一項第一款，毒品危害防制條例第十條
第二項、第十八條第一項前段，刑法第十一條前段、第五十六條、第四十一條第一項
前段、第三十八條第一項第二款，判決如主文。
中　　　華　　　民　　　國　　九十三　　年　　 十一 　　月　　　四　　　日
                              最高法院刑事第八庭
                                  審判長法官  陳　炳　煌
                                        法官  陳　世　雄
                                        法官  韓　金　秀
                                        法官  吳　信　銘
                                        法官  徐　文　亮
      右正本證明與原本無異
                                              書  記  官
中　　　華　　　民　　　國　　九十三　　年　　 十一 　　月　　　十　　　日
                                                                        Ｔ
